【裁判字號】    99,聲,3254
【裁判日期】    990713
【裁判案由】    沒入保證金
【裁判全文】
臺灣板橋地方法院刑事裁定              99年度聲字第3254號
聲  請  人  臺灣板橋地方法院檢察署檢察官
具  保  人
即被    告  甲○○
具  保  人  乙○○
上列具保人等因被告違反毒品危害防制條例等案件，聲請人聲請
沒入保證金（99年度執聲字第406號），本院裁定如下：
    主  文
聲請均駁回。
    理  由
一、本件聲請意旨略以：具保人甲○○、乙○○因被告甲○○違
    反毒品危害防制條例等案件，分別經依檢察官指定之保證金
    額新臺幣（下同）2 萬元、1 萬元，出具現金保證後，將被
    告停止羈押，茲因該被告逃匿，依刑事訴訟法第118 條之規
    定，應沒入上開具保人繳納之保證金（刑保字第98004484、
    00000000號）。爰依同法第121 條第1 項規定，聲請沒入上
    開具保人繳納之保證金等語。
二、按具保之被告逃匿者，應命具保人繳納指定之保證金額，並
    沒入之、不繳納者，強制執行；保證金額已繳納者，以法院
    裁定沒入之，刑事訴訟法第118 條第1 項、第121 條第1 項
    分別定有明文。又具保證書或繳納保證金之第三人，將被告
    預備逃匿情形，於得以防止之際報告法院、檢察官或司法警
    察而聲請退保者，法院或檢察官得准其退保，刑事訴訟法第
    119 條第2 項亦規定甚明，是以具保停止羈押之被告，經依
    法傳拘未獲，固得裁定沒入保證金，但若於為裁定沒入前，
    先行通知具保人期限命將被告送案，於無效果時，再為沒入
    之裁定，一方面可明瞭被告是否果真逃匿，一方面可使具保
    人對於沒入保證金之裁定更加信服（參照司法院70年10月28
    日【70】廳刑一字第1104號函，見刑事法律問題研究彙編第
    1 輯255 頁）。是沒入具保人繳納之保證金，應以經通知具
    保人帶同或通知被告到案執行，被告仍未到案執行為前提要
    件。經查：
（一）就具保人甲○○部分：
      被告甲○○因違反毒品危害防制條例案件，經臺灣板橋地
      方法院檢察署檢察官依法傳喚，無正當理由不到案執行，
      復經該署檢察官依法拘提無著，且聲請人向本院為本件沒
      入保證金之聲請前，亦曾向具保人即被告甲○○函知應通
      知或帶同被告到案執行等情，固有送達證書3 紙、臺灣板
      橋地方法院檢察署通知1 份、臺灣板橋地方法院檢察署檢
      察官拘票3 份暨拘提報告3 份、法務部戶役政連結作業系
      統查詢資料1 紙、保證金收據影本1 紙在卷可稽。惟查，
      本件聲請人傳喚被告到案執行所送達之地址有戶籍地址「
      臺北縣三重市○○○街236 號5 樓」，及另二居所地「臺
      北縣三重市○○街134 號3 樓301 室」及「臺北縣三重市
      ○○○街207 號3 樓」，有上開送達證書3 紙、法務部戶
      役政連結作業系統查詢資料1 紙在卷可參，觀諸上開送達
      證書3 紙，其中戶籍地址及其一居所地之送達結果分別為
      由受雇人代為收受及寄存送達，另一居所地「臺北縣三重
      市○○○街207 號3 樓」之送達結果則係由被告本人收受
      。惟被告亦為本件違反毒品危害防制條例案件之具保人，
      而觀諸臺灣板橋地方法院檢察署通知，上載「請臺端通知
      被保人（或帶同）甲○○於99年5 月18日上午10時到案接
      受執行，逾期該被保人如逃匿，即依法聲請沒入保證金新
      臺幣2 萬元」等語，有上開通知1 紙在卷可考。是以，縱
      被告已知應於聲請人所定之期限到案接受執行之情，然仍
      應就上開通知書對被告另具具保人之身分為送達，具保人
      即被告始可能知悉若未到案接受執行，其所繳納之保證金
      將依法聲請沒入等情。而本件就通知具保人之部分，聲請
      人雖有將通知具保人通知或帶同被告按期到案接受執行之
      通知書郵寄至「臺北縣三重市○○○街236 號5 樓」之戶
      籍地址，此觀上開通知書1 紙可知，卻未另行送達於具保
      人即被告之其餘2 居所地，而上開具保人即被告戶籍地址
      之送達結果又係由受雇人代為收受，非由具保人即被告本
      人收受，聲請人未將送達通知書送達於具保人戶籍地址以
      外可查知之其餘2 居所地以為通知，則本件具保人即被告
      顯未受合法通知。是以，在本件具保人未受合法通知之情
      形下，自難期具保人得以履行其保證人之責任，於得知可
      能將沒入保證金時，以促被告到案。
（二）就具保人乙○○部分：
  (1)、本件被告甲○○因另違反毒品危害防制條例案件，經依臺
      灣板橋地方法院檢察署檢察官指定保證金額1 萬元，由具
      保人乙○○出具現金保證後，將被告停止羈押等事實，有
      臺灣板橋地方法院檢察署刑事保證金收據影本1紙 在卷可
      稽（刑保字第98004781號），是具保人乙○○係被告另違
      反毒品危害防制條例案件之具保人，先予敘明。
  (2)、被告甲○○因上開另違反毒品危害防制條例案件，經臺灣
      板橋地方法院檢察署檢察官依法傳喚，無正當理由不到案
      執行，並經檢察官拘提無著，且聲請人向本院為本件沒入
      保證金之聲請前，亦曾向具保人乙○○函知應通知或帶同
      被告到案接受執行等情，固有送達證書5 紙、臺灣板橋地
      方法院檢察署通知3 紙、拘提暨拘提報告書3 份、法務部
      戶役政連結作業系統查詢資料2 紙、保證金收據影本1 紙
      在卷可稽。惟查，本件具保人之戶籍地址係位於「臺北縣
      三重市○○路○ 段120 巷14號4 樓」，顯異於具保人乙○
      ○辦理具保手續時所陳報之住址「臺北縣板橋市○○路○
      段210 號1 樓」，有上開法務部戶役政連結作業系統查詢
      資料、刑事保證金收據影本各1 紙附卷可考。而聲請人應
      將送達通知書送達於具保人戶籍地址及其他所陳報或可查
      知之居所地以為通知，然本件聲請人通知具保人通知或帶
      同被告按期到案接受執行之通知書雖郵寄至「臺北縣三重
      市○○路○ 段120 巷14號4 樓」之戶籍地址，及另一居所
      地「臺北縣三重市○○○街236 號5 樓」，惟卻未另行送
      達於具保人乙○○於辦理具保手續時陳報之上開「臺北縣
      板橋市○○路○ 段210 號1 樓」之地址，上開具保人戶籍
      地址及另一居所地之送達結果又分別係寄存送達及由受雇
      人代為收受，均非由具保人本人收受，則本件具保人顯未
      受合法通知。是以，在本件具保人未受合法通知之情形下
      ，自難期具保人得以履行其保證人之責任，以促被告到案
      ，或將被告預備逃匿之情形報告法院而免除其具保責任。
（三）從而，本件被告2 次違反毒品危害防制條例執行案件是否
      果已逃匿，即有未明，揆諸前揭說明，自不得沒入具保人
      甲○○、乙○○所分別繳納之保證金，本件聲請人遽予聲
      請沒入具保人甲○○、乙○○繳納之保證金，尚有未合，
      均應予駁回。
三、應依刑事訴訟法第220 條，裁定如主文。
中    華    民    國    99    年    7     月    13    日
                  刑事第十五庭  法  官  吳幸娥
以上正本證明與原本無異
如不服本裁定應於送達後5日內向本院提出抗告狀
                                書記官  黃頌棻
中    華    民    國    99    年    7     月    13    日

司法院資訊處製作；財團法人民間司法改革基金會備份。
